臺灣高等法院刑事判決
109年度上易字第206號
上  訴  人  
即  被  告  張政弘


選任辯護人  舒建中律師
上列上訴人因違反毒品危害防制條例案件，不服臺灣桃園地方法
院108年度審易字第806號，中華民國108年11月6日第一審判決（
起訴案號：臺灣桃園地方檢察署108年度毒偵字第944號），提起
上訴，本院判決如下：
    主  文
上訴駁回。
    事實及理由
一、本案經本院審理結果，第一審判決依被告張政弘之自白，適
    用簡式審判程序，認被告係犯施用第二級毒品罪，為累犯，
    在審酌被告前有施用毒品多次，分別經論罪科刑及執行，仍
    未能記取教訓，再犯本件相同罪質之施用毒品罪，倘仍以最
    低法定本刑為量刑之下限，未能反應其業經施以治療、刑罰
    手段後，均無法戒絕毒品之犯罪情節，與罪刑相當原則有違
    等情後，依司法院釋字第775號解釋意旨，認仍應依刑法第4
    7條第1項之規定加重其刑，依毒品危害防制條例第10條第2
    項以及刑法第47條第1項前段等規定，量處有期徒刑7月，經
    核認事用法及量刑均無不當，應予維持。原判決理由有關構
    成累犯之乙執行刑案件，應更正為新北地院是以104年度審
    簡字第774號判決判處有期徒刑6月確定（原判決誤載為104
    年度審易字第1544號，因與判決結果無影響，本院予以更正
    即可）。並補充：被告行為後，毒品危害防制條例於民國10
    9年1月15日修正，同年7月15日生效施行。就施用毒品案件
    ，該條例第10條之施用毒品罪並未修正，但認施用毒品者具
    「病患性犯人」之特質，並參諸世界各國之醫療經驗及醫學
    界之共識，咸認施用毒品成癮者，其心癮甚難戒除，如觀察
    、勒戒或強制戒治執行完畢釋放後，3年後始再有施用第一
    級、第二級毒品之行為者，足見其有戒除毒癮之可能，宜再
    採以觀察、勒戒方式戒除其身癮及以強制戒治方式戒除其心
    癮之措施，為能放寬觀察、勒戒或強制戒治制度之適用時機
    ，以協助施用者戒除毒癮，爰修正第3項之規定，將原觀察
    、勒戒或強制戒治執行完畢釋放後，5年後再犯第10條之罪
    者才可適用觀察勒戒及強制戒治之處遇措施，放寬改為3年
    後再犯者仍可適用觀察、勒戒及強制戒治之處遇措施。查，
    被告於98年間，因施用毒品案件，經觀察勒戒及強制戒治等
    程序，執行完畢後，由檢察官於99年1月4日為不起訴處分確
    定，於99年間，又再犯施用毒品罪，並經法院判處應執行刑
    為有期徒刑3月確定等情，有本院被告前案紀錄表可按。是
    被告有2年內再犯施用毒品罪之行為，不論依修正前、後之
    毒品危害防制條例第20條第3項規定，被告都不符合5年後再
    犯、3年後再犯之情形，故本件施用毒品之行為，均應逕行
    訴追處罰。其餘均引用第一審判決書記載之事實、證據及理
    由（如附件）。
二、被告上訴意旨略以：員警前來現場時，伊就主動向員警供出
    施用毒品，應符合自首，且伊患有糖尿病，因發病疼痛難耐
    才會施用毒品，情有可原，應有刑法第59條之適用，伊施用
    毒品行為應側重治療，原審量刑亦屬過重云云。
三、按所謂自首，係以對於未發覺之犯罪，在有偵查犯罪職權之
    公務員知悉犯罪事實及犯人之前，向該管公務員承認犯罪而
    接受裁判而言；又所謂發覺，不以有偵查犯罪之機關或人員
    確知其人犯罪無誤為必要，僅須有確切之根據得為合理之可
    疑者，亦屬發覺。經查，依卷附搜索票所載，員警係以該地
    點有應扣押毒品及賭博等犯罪相關證物，據以聲請搜索，可
    見員警是依據線報，掌握現場是賭博場所，且有提供毒品供
    賭客施用，才會據以聲請搜索以發現上開犯罪證物。而本件
    員警執行搜索之結果，現場確實查獲賭客，並有扣得賭博之
    相關器具，也在骰子場查扣毒品及吸食器具等情，有警製現
    場人員名冊、搜索扣押筆錄、扣押物品目錄表可按。是以員
    警實施搜索之結果，既與其先前所獲悉之線報內容相符，則
    在場為賭客之被告，員警自有合理可疑其有施用賭場提供毒
    品之犯罪行為，故即使被告於員警詢問時坦承施用毒品，屬
    自白犯罪，按上說明，核與自首要件不符。又刑法第59條之
    酌量減輕其刑，必須犯罪另有特殊之原因與環境等等，在客
    觀上足以引起一般同情，認為即予宣告法定低度刑期尤嫌過
    重者，始有其適用。本件被告所犯施用第二級毒品罪，法定
    刑為3年以下有期徒刑，被告雖有累犯加重事由，但最低法
    定刑度為有期徒刑3月，此等刑度，與被告純係為滿足自己
    毒癮而一再違犯等情比較觀之，在客觀上，尚無何足以引起
    一般人同情而顯可憫恕之情事，按上說明，自無刑法第59條
    酌減其刑之適用。又關於刑之量定，係實體法上賦予法院得
    為自由裁量之事項，倘其量刑已以行為人之行為罪責為基礎
    ，並斟酌刑法第57條各款所列情狀，在法定刑度內，酌量科
    刑，如無偏執一端，致明顯失出失入情形，上級審法院即不
    得單就量刑部分遽指為不當或違法。查原審就刑之裁量，業
    以行為人之責任為基礎敘明理由（見原審判決第2至3頁）
　　，且以被告構成累犯之甲、乙執行刑前案，即曾判處有期徒
    刑7月確定，則原審前揭量處之刑度，並無明顯畸重而出於
    恣意裁量情事，按上說明，自難遽指違法或不當。綜上說明
    ，被告以前詞指摘原判決不當，均無理由，本件上訴應予駁
    回　。
據上論斷，應依刑事訴訟法第368條、第373條，判決如主文。
本案經檢察官林劭燁提起公訴，被告提起上訴，檢察官黃士元到
庭執行職務。
中　　華　　民　　國　　109 　年　　7 　　月　　15　　日
                    刑事第十四庭審判長法　官  黃斯偉
                                      法　官  黎惠萍
                                      法　官  許泰誠
以上正本證明與原本無異。
不得上訴。
                                      書記官  朱子勻
中　　華　　民　　國　　109 　年　　7 　　月　　15　　日

附件：
臺灣桃園地方法院刑事判決　　　　 　108年度審易字第806號
公　訴　人　臺灣桃園地方檢察署檢察官
被　　　告　張政弘　男　47歲（民國00年0月0日生）
                    身分證統一編號：Z000000000號 
                    住○○市○○區○路○街00巷00號4樓
                    居新北市○○區○路○街00巷00號
                    （另案於法務部○○○○○○○○羈押中
                    ）
上列被告因違反毒品危害防制條例案件，經檢察官提起公訴（10
8 年度毒偵字第944 號），被告於本院準備程序進行中，就被訴
事實為有罪之陳述，經本院告知簡式審判程序意旨，並聽取當事
人之意見後，裁定改依簡式審判程序審理，判決如下：
    主  文
張政弘施用第二級毒品，累犯，處有期徒刑柒月。
    事實及理由
一、本件犯罪事實及證據，除證據部分補充「被告張政宏於本院
    準備程序及審理時之自白」、「勘察採證同意書」外，餘均
    引用檢察官起訴書之記載（詳如附件）。
二、論罪科刑：
（一）張政弘前因施用毒品案件，經臺灣板橋地方法院（現更名
      為臺灣新北地方法院，下稱新北地院）以98年度毒聲字第
      22號裁定送勒戒處所觀察、勒戒，因認有繼續施用毒品傾
      向，復經新北地院以98年度毒聲字第502 號裁定送戒治處
      所施以強制戒治，於98年12月14日強制戒治執行完畢釋放
      出所，該次施用毒品犯行，並經臺灣板橋地方法院檢察署
      （現更名為臺灣新北地方檢察署）檢察官以99年度戒毒偵
      字第5 號為不起訴處分確定；復於上開強制戒治執行完畢
      釋放後5 年內之99年間，又因施用毒品案件，經新北地院
      先後以99年度簡字第5564號、99年度簡字第5852號判決判
      處有期徒刑3 月、4 月確定，並經新北地院以99年度聲字
      第4646號裁定定應執行有期徒刑6 月確定，有臺灣高等法
      院被告前案紀錄表1 份在卷可憑。是被告已於初犯施用毒
      品罪經強制戒治執行完畢釋放後5 年內再犯施用毒品罪，
      依毒品危害防制條例第23條第2 項之規定及最高法院95年
      第7 次、97年第5 次刑事庭會議決議之意旨，本案自應依
      法追訴處罰。
（二）核被告所為，係犯毒品危害防制條例第10條第2 項之施用
      第二級毒品罪。又被告持有第二級毒品之低度行為，為其
      施用第二級毒品之高度行為所吸收，不另論罪。
（三）查被告因①施用毒品案件，經新北地院以101 簡字第7574
      號判決判處有期徒刑6 月確定；②施用毒品案件，經新北
      地院101 年度訴字第2628號判決判處有期徒刑6 月確定；
      ③施用毒品案件，經新北法院以102 年度易緝字第85號判
      決判處有期徒刑7 月確定，上開①至③罪刑，復經104 年度
      聲字第2669號裁定定應執行有期徒刑1 年4 月確定（下稱
      甲執行刑）；④因施用毒品案件，經新北地院以104 年度
      審易字第873 號判決判處有期徒刑7 月確定；⑤施用毒品
      案件，經新北地院以104 年度審易字第1544號判決判處有
      期徒刑6 月確定，上開⑤⑥罪刑並經新北地院104 年度聲字
      第4091號裁定定應執行有期徒刑10月確定（下稱乙執行刑
      ）。上開甲、乙執行刑接續執行，於105 年4 月19日假釋
      出監並付保護管束，於105 年9 月23日保護管束期滿，未
      經撤銷假釋，其未執行之刑，以已執行論。有臺灣高等法
      院被告前案紀錄表1 份在卷可稽。本件考量被告上開構成
      累犯之犯罪紀錄均為施用毒品案件，與本案犯罪類型完全
      相同，足徵被告對先前所執行刑罰之反應力尚屬薄弱，參
      酌司法院大法官釋字第775 號解釋之意旨，認本件適用刑
      法第47條累犯加重之規定加重其最低本刑，並無罪刑不相
      當之情事，爰依刑法第47條第1 項規定，就本案被告所犯
      之罪，加重其刑。
（四）爰審酌被告前已因施用毒品案件經觀察、勒戒、強制戒治
      及刑之執行，本應徹底戒除毒癮，詎其仍未能自新、戒斷
      毒癮，竟仍施用足以導致人體機能發生依賴性、成癮性及
      抗藥性等障礙之第二級毒品，戕害自身健康，漠視法令禁
      制，本不宜寬縱，惟念其犯後終坦承犯行，非無悔意，兼
      衡其犯罪之動機、目的、智識程度、生活狀況，量處如主
      文所示之刑，以示懲儆。
據上論斷，應依刑事訴訟法第273 條之1 第1 項、第299 條第1
項前段、第310 條之2 、第454 條第2 項，毒品危害防制條例第
10條第2 項，刑法第11條前段、第47條第1 項，判決如主文。
本案經檢察官林劭燁提起公訴，經檢察官丁俊成到庭執行職務中
　　華　　民　　國     108    年    11    月   6    日
                  刑事審查庭    法  官  陳品潔
以上正本證明與原本無異。
如不服本判決應於收受判決後10日內向本院提出上訴書狀，並應
敘述具體理由。其未敘述上訴理由者，應於上訴期間屆滿後20日
內向本院補提理由書(均須按他造當事人之人數附繕本)「切勿逕
送上級法院」。
                                書記官  邱汾芸
中　　華　　民　　國     108    年    11    月   6    日
附錄本案論罪科刑法條：
毒品危害防制條例第10條施用第一級毒品者，處 6 月以上 5 年
以下有期徒刑。施用第二級毒品者，處 3 年以下有期徒刑。

附件：
臺灣桃園地方檢察署檢察官起訴書      108年度毒偵字第944號
被　　　告　張政弘　男　47歲（民國00年0月0日生）
                    住○○市○○區○路○街00巷00號4樓
                    國民身分證統一編號：Z000000000號
上列被告因違反毒品危害防制條例案件，業經偵查終結，認應提
起公訴，茲將犯罪事實及證據並所犯法條分敘如下：
        犯罪事實
一、張政弘前前於㈠民國97年間，因施用毒品案件，經依臺灣板
    橋地方法院（現更名為臺灣新北地方法院，下同）98年度毒
    聲字第22號裁定送觀察、勒戒後，認有繼續施用毒品傾向，
    復經依同法院98年度毒聲字第502 號裁定施以強制戒治，於
    98年12月14日強制戒治執行完畢釋放出所，經臺灣板橋地方
    法院檢察署（現更名為臺灣新北地方檢察署）檢察官以99年
    度戒毒偵字第5 號為不起訴處分確定；㈡又於99年間因施用
    毒品案件，經同法院先後以99年度簡字第5564號判決處有期
    徒刑3 月確定、99年度簡字第5852號判決處有期徒刑4 月確
    定，合併定應執行刑有期徒刑6 月確定，於99年11月9 日易
    科罰金執行完畢；㈢於101 年間因施用毒品案件，先後經同
    法院以101 年度簡字第7574號判決處有期徒刑6 月確定，以
    101 年度訴字第2628號判決處有期徒刑6 月確定，及於102
    年間因施用毒品案件，經同法院以102 年度易緝字第85號判
    決處有期徒刑7 月確定，合併定應執行有期徒刑1 年4 月確
    定；㈣於102 年間因施用毒品案件，經同法院以104 年度審
    易字第873 號判決處有期徒刑7 月確定，及於102 年間，因
    施用毒品案件，經同法院以104 年度審簡字第774 號判決處
    有期徒刑6 月確定，合併應執行有期徒刑10 月 確定；上開
    ㈢㈣罪刑經接續執行，於105 年4 月19日縮短刑期假釋出監併
    付保護管束，於105 年9 月23日保護管束期滿，假釋未經撤
    銷，其未執行之刑，以已執行論（於本案構成累犯）。
二、詎其並未戒除毒癮，基於施用第二級毒品甲基安非他命之犯
    意，於107 年3 月2 日下午1 時許，在桃園市○○區○○街000 
    號之賭場，以將甲基安非他命置入玻璃球內燒烤產生煙霧之
    方式，施用甲基安非他命1 次。嗣於同日下午6 時15分許，
    經警在上址查獲。且經採集其尿液送驗，檢驗結果呈安非他
    命及甲基安非他命陽性反應。
三、案經新北市政府警察局移送偵辦。證據並所犯法條
一、證據清單暨待證事實：
編號 證據方法 待證事實 一 被告張政弘於警詢時及本署偵查中之供述 坦承於犯罪事實欄所載之時間及地點，以犯罪事實欄所載之方式，施用甲基安非他命之事實。 二 ㈠新北市政府警察局刑事警察大隊受毒品案件尿液代碼表（尿液編號：Q0000000號）㈡台灣檢驗科技股份有限公司107 年3 月23日濫用藥物檢驗報告 證明被告為警採集之尿液經送驗後，檢驗結果呈安非他命及甲基安非他命陽性反應，足認被告確有施用甲基安非他命之事實。 三 刑案資料查註紀錄表、全國施用毒品案件紀錄表、矯正簡表 證明被告初犯施用毒品案件，經觀察、勒戒執行完畢釋放後5 年內，又犯施用毒品罪，已不合於「5年後再犯」之規定，且因已於「5 年內再犯」，顯見其再犯率甚高，原實施觀察、勒戒，已無法收其實效，再犯施用毒品之罪，即應依毒品危害防制條例第10條處罰之事實。 
二、核被告所為，係犯毒品危害防制條例第 10 條第 2 項之施
    用第二級毒品罪嫌。又被告前有如犯罪事實欄所載之前科及
    執行情形，有刑案資料查註紀錄表附卷可參，於受徒刑之執
    行完畢後，5 年以內故意再犯本件有期徒刑以上之罪，為累
    犯，請依刑法第 47 條第 1 項之規定加重其刑。
三、依毒品危害防制條例第 23 條第 2 項、刑事訴訟法第 251
    條第 1 項提起公訴。
    此　致
臺灣桃園地方法院
中　　華　　民　　國　 108　　年　　3 　　月　　22　　日
                              檢　察　官  林 劭 燁
本件證明與原本無異
中　　華　　民　　國　　108 　年　　3 　　月　　29　　日
                              書  記  官  曾 子 云
附錄所犯法條：
毒品危害防制條例第10條第2項
施用第一級毒品者，處 6 月以上 5 年以下有期徒刑。
施用第二級毒品者，處 3 年以下有期徒刑。